臺灣高等法院臺南分院刑事裁定
111年度抗字第82號
抗  告  人  臺灣嘉義地方檢察署檢察官
受  刑  人  嚴秋國

上列抗告人因聲明異議案件，不服臺灣嘉義地方法院中華民國11
1年1月14日裁定（111年度聲字第52號），提起抗告，本院裁定
如下：
      主  文
抗告駁回。
      理  由
一、原裁定意旨略以：
　㈠檢察官既未就本件原審判決（即臺灣嘉義地方法院110年嘉交
    簡字第879號判決）提起上訴，並於應到日期為「111年1月1
    1日上午10時0分」之執行傳票命令備註欄記載「附聲請書，
    另有期徒刑3月併科罰金新台幣2萬元--110罰執632號」、「
    如要易科罰金請於傳喚日攜帶新台幣11萬元。」、「備註：
    如要聲請易服社會勞動請於傳喚日攜帶體檢表（一般勞工體
    檢及X光片）及新台幣2萬元至本署辦理」等語，上開執行傳
    票命令備註欄記載之文句，除足令受刑人認為其就上開案件
    ，檢察官准許其易科罰金或易服社會勞動，且依該些記載文
    字之文義依一般人客觀之觀點加以解讀，也足令一般人認檢
    察官就該案准許受刑人易科罰金或易服社會勞動，因此才會
    註記受刑人於報到當日攜帶現金或體檢表，則上開執行傳票
    命令之執行指揮顯然已經彰顯受刑人上開案件之執行准予易
    科罰金或易服社會勞動之意，並令受刑人形成合理信賴之基
    礎。則受刑人遵期到案執行時，由主任檢察官或檢察長另行
    審核不准易科罰金及易服社會勞動，顯與受刑人原先信賴之
    執行命令傳票之指揮執行相悖離，並且對於受刑人更為不利
    。是本件檢察官嗣後依主任檢察官、檢察長所為不准許易科
    罰金及易服社會勞動之指揮執行，實已違反誠信原則。
　㈡本件系爭案件執行之主任檢察官與檢察官雖以受刑人為5年內
    2次酒駕之累犯，因此不准予易科罰金、易服社會勞動，然
    原審法院110年度嘉交簡字第879號判決中，對於受刑人之量
    刑部分已經依受刑人前次公共危險案件之前科紀錄於本次公
    共危險犯行論以累犯並依法加重其刑，並說明「審酌被告：
    1.大學畢業之智識程度、職業別：農、貧寒之家庭經濟狀況
    ；2.明知酒精成分對人之意識控制能力具有不良影響，超量
    飲酒後會導致對週遭事物之辨識及反應能力較平常狀況薄弱
    ，而酒後駕車在道路上行駛，對往來之公眾及駕駛人自身皆
    具有高度危險性，卻仍服用酒類不能安全駕駛動力交通工具
    而駕駛，漠視自己及公眾行車安全，惡性非輕；3.本案吐氣
    所含酒精濃度達每公升0.33毫克之數據；4.犯後坦認犯行；
    5.因行車不穩，為警鳴笛示意停車，竟加速逃逸後自撞電線
    桿之犯罪損害；6.案發時沒有駕照，屬無照駕駛之行為等一
    切情狀」而量處前述之刑。顯已綜合考量受刑人5年內再犯
    之情節及各種情事而予受刑人適當刑罰之科處，執行檢察官
    僅因主任檢察官、檢察長依上開事由審查受刑人得否易科罰
    金與易服社會勞動，而否准受刑人易科罰金、易服社會勞動
    ，更是將法院於判決量刑時已充分審酌前科素行之事項，重
    覆作為審酌得否准予易科罰金之依據，造成對受刑人所犯罪
    刑雙重評價，且亦難謂合於應嚴謹審核受刑人是否具備「確
    因不執行所宣告之刑，難收矯治之效，或難以維持法秩序」
    之情事之要求等語。　　
二、抗告意旨略以：本件主任檢察官駁回受刑人聲請易科罰金、
    易服社會勞動之理由，係以審酌受刑人前於110年1月間涉犯
    酒後駕車之公共危險罪，嗣於110年4月20日以110年度執字
    第829號執行案件易科罰金繳清，惟不到半年期間，即再犯
    本件相同性質之酒後駕車犯公共危險罪，為酒駕累犯，可見
    罰金刑並不足以使受刑人心生警惕，認有反覆實施酒駕之虞
    ，因其行車不穩，為警笛示意停車，竟加速逃逸後自撞電線
    桿之犯罪損害，案發時沒有駕照，屬無照駕駛之行為，顯見
    漠視法律之規範，罔顧公眾之安全，為落實刑罰之教化 作
    用，以收矯正之效，並為避免無辜用路人遭受受刑人日後可
    能一再出現的酒後駕車高度危險性產生的碰撞而受傷或死亡
    ，希望使受刑人能因為本件有期徒刑之執行經驗而知所警惕
    ，促使不再犯，進而保護其他用路人的生命、身體，確有入
    監執行之必要，另併參酌本署111年1月11日所定聲請易科罰
    金案件初步審核表之標準，認如不予發監執行，所宣告之刑
    ，顯難以收矯正之效，且難以維持法秩序，爰依刑法第41條
    第1項但書規定，不准易科罰金、不准易服社會勞動，有本
    署聲請易科罰金案件（初步）審核表等件附卷可稽，是執行
    主任檢察官既已具體審酌受刑人犯罪情狀，認如不使入監執
    行難以收矯治之效，此乃執行主任檢察官本其法律所賦與指
    揮刑罰行職權之行使，對具體個案所為之判斷，尚難謂有何
    逾越法律授權、專斷等濫用權力之情事等語。
三、按犯最重本刑為5年以下有期徒刑以下之刑之罪，而受6月以
    下有期徒刑或拘役之宣告者，得以新臺幣1千元、2千元或 3
    千元折算1 日，易科罰金。但易科罰金，難收矯正之效或難
    以維持法秩序者，不在此限，刑法第41條第1項定有明文。
    而易刑處分准許與否，依刑事訴訟法第457條之規定，固由
    檢察官指揮執行而屬檢察官之職權，然執行檢察官行使刑法
    第41條第1項但書所賦予應否准許易科罰金之裁量職權時，
    除應依具體個案綜合考量犯罪所造成法秩序等公益之危害大
    小、施以自由刑避免受刑人再犯之效果高低等一切情狀，審
    查受刑人是否存有「易科罰金，難收矯正之效或難以維持法
    秩序」之法定要件外，仍應受一般法律原則之拘束，即必須
    符合所適用法律授權之目的，並受法律秩序之理念、法律感
    情及慣例等所規範，若違反比例原則、平等原則、誠實信用
    原則、合理信賴利益時，得認係濫用裁量權。尤以刑法第41
    條第1項但書乃例外規定，基於例外從嚴之法則，並考量易
    科罰金在救濟短期自由刑之流弊，適用上不宜過於嚴苛，是
    在刑事執行程序中，執行檢察官如認個別受刑人有不宜易科
    罰金之情形，不能僅憑數年內曾犯數次同性質犯罪等之通案
    抽象要件作為准否易科罰金之裁量標準，仍應恪遵法律規範
    ，回歸具體個案，綜合考量受刑人之犯罪特性、犯罪情節、
    執行效果、犯罪當時之社會環境及受刑人個人特殊事由等一
    切情狀，核實審酌個案受刑人是否具有「確因不執行所宣告
    之刑，難收矯治之效，或難以維持法秩序」，妥適審慎行使
    裁量權限而為准否受刑人易科罰金之執行命令。尤其在偵查
    或公訴檢察官於偵審期間，已經綜合考量個案之一切情況，
    並就法秩序之維持及犯行之矯正為審慎評估後，主動聲請或
    同意法院為訴訟程序之轉換（如通常程序改依簡易判決處刑
    、協商程序等），在法院諭知得易科罰金之宣告刑時，檢察
    官、受刑人均未提起上訴而判決確定之情形，基於檢察一體
    原則及保障人民合理信賴，執行檢察官更應就個案受刑人何
    以符合該不准易科罰金之例外要件附具理由詳加說明，以確
    保公權力行使之透明、可受公評，並防止裁量之恣意，俾契
    合易科罰金制度之立法意旨。　　
四、經查：
  ㈠受刑人前因公共危險案件，經臺灣嘉義地方檢察署檢察官以1
    10年度速偵字第827號案件偵查後，向原審法院聲請以簡易
    判決處刑，經同院以110年度嘉交簡字第879號判處有期徒刑
    3月，併科罰金新臺幣2萬元，嗣於110年12月1日確定，有上
    開判決書及其前案紀錄表可稽。嗣經臺灣嘉義地方檢察署以
    110年度執字第3626號案件執行，執行檢察官核發執行傳票
    命令通知受刑人應於111年1月11日上午10時報到，受刑人於
    同日報到時，填具「易服社會勞動聲請須知及聲請書」、「
    易服社會勞動聲請人基本資料表與切結書」、「社會勞動案
    件申請人自我健康狀況檢核表」，並經安心診所進行勞工健
    康檢查，有臺灣嘉義地方檢察署執行傳票命令（見原審卷第
    23頁）及110年度執字第3626號卷附勞工一般體格及健康檢
    查紀錄、易服社會勞動聲請人基本資料表與切結書、社會勞
    動案件申請人自我健康狀況檢核表等文件在卷可參。
　㈡本件執行檢察官審酌受刑人甫於110年1月間因涉犯酒後駕車
    之公共危險罪，經原審法院以110年度嘉交簡字第65號判處
    有期徒刑2月確定，嗣於110年4月20日以110年度執字第829
    號執行案件易科罰金執行完畢，惟不到半年期間，即再犯本
    件相同性質之酒後駕車公共危險罪，為酒駕累犯，因認罰金
    刑並不足以使受刑人心生警惕，其顯有反覆實施酒駕之虞，
    復衡受刑人因行車不穩，為警笛示意停車，竟加速逃逸後自
    撞電線桿之犯罪損害，案發時沒有駕照，屬無照駕駛之行為
    ，顯見其漠視法律之規範，罔顧公眾之安全，為落實刑罰之
    教化作用，以收矯正之效，並為避免無辜用路人遭受受刑人
    日後可能一再出現的酒後駕車高度危險性產生的碰撞而受傷
    或死亡，希望使受刑人能因為本件有期徒刑之執行經驗而知
    所警惕，促使不再犯，進而保護其他用路人的生命、身體，
    確有入監執行之必要，復參酌上開聲請易科罰金案件（初步
    ）審核表等資料後，告以不准易科罰金及易服社會勞動，亦
    有該聲請易科罰金案件（初步）審核表附卷可稽。
　㈢觀諸上開執行傳票命令，其案號案由為「110年執字第3626號不能安全駕駛致交通危險罪案件」、應到日期為「111年1月11日上午10時00分」，備註欄內則記載「附聲請書，另有期徒刑3月併科罰金新台幣2萬元--110罰執632號。如要易科罰金請於傳喚日攜帶新台幣11萬元。備註：如要聲請易服社會勞動請於傳喚日攜帶體檢表（一般勞工體檢及X光片）及新台幣2萬元至本署辦理。」等語，依一般人就文義範圍之理解及判斷，上開執行傳票命令所載文字業已彰顯檢察官就上開公共危險案件已准予受刑人易科罰金或易服社會勞動，並令受刑人形成合理信賴之基礎，然受刑人到案執行時，卻由主任檢察官或檢察長另行審核不准易科罰金及易服社會勞動，除已違背受刑人準備接受易刑處分之合理期待外，復與受刑人原先信賴之執行傳票命令之指揮執行相悖離，已有違反誠信原則。
　㈣次查，臺灣嘉義地方檢察署檢察官上開否准受刑人易科罰金
    、易服社會勞動之理由，固非無見，惟檢察官否准受刑人易
    科罰金之決定，將直接造成受刑人入監服刑之效果，為剝奪
    人身自由之處分，該裁量處分之形成程序、內容及處分本身
    是否實質正當，刑事訴訟法雖無明文，惟仍應受正當法律程
    序及基本人權保障等之拘束。基此，受刑人於110年間再犯
    酒駕公共危險罪時，其有前一次涉犯公共危險罪之前科紀錄
    ，有該署110年度速偵字第827號聲請簡易判決處刑書犯罪事
    實欄所載受刑人之前案及科刑紀錄可參，則該署檢察官經審
    酌後，認受刑人再犯之公共危險罪，仍合於刑事訴訟法第44
    9條第3項所定：「依前2項規定所科之刑以宣告緩刑、得易
    科罰金或得易服社會勞動之有期徒刑及拘役或罰金為限」之
    要件，宜以簡易判決處刑而向法院提出聲請，經法院審酌後
    ，亦認受刑人雖之前有涉犯公共危險罪之前科與執行紀錄，
    惟參之刑法第57條各款規定，認受刑人所為，仍可宣告得易
    科罰金之有期徒刑，而諭知如前所述之刑期，且因受刑人及
    檢察官均未上訴而告確定，顯見臺灣嘉義地方檢察署檢察官
    及法院對於受刑人再犯之公共危險罪，均已就其之前的公共
    危險罪之前案與科刑紀錄加以考量，則在原審法院依該署檢
    察官聲請，諭知受刑人得易科罰金之刑度確定後，該署檢察
    官又以受刑人係再犯公共危險罪而審核不准受刑人易科罰金
    、易服社會勞動之聲請，顯將該署檢察官及原確定判決所均
    已審酌之事項，再重為審酌，非但係對受刑人所犯罪刑，有
    雙重評價之虞，亦不免令人有態度反覆之嫌，並與前述易科
    罰金審查不應過於嚴苛之修法意旨不合，自非允宜。
　㈤綜上，原裁定認受刑人之聲明異議為有理由，依刑事訴訟法
    第486條之規定，撤銷檢察官執行指揮之處分（即110年度執
    字第3626號執行命令），另由檢察官重行為適當之執行指揮
    ，核無不當，自應予維持。抗告人執前詞提起抗告，指摘原
    裁定不當，為無理由，應予駁回。
五、據上論斷，應依刑事訴訟法第412條，裁定如主文。 
中　　華　　民　　國　　111 　年　　4 　　月　　11　　日
                  刑事第七庭    審判長法　官  吳勇輝
                                      法　官  吳錦佳
                                      法　官  黃國永
以上正本證明與原本無異。
不得再抗告。
　　　　　　　　　　　　　　　　　　　書記官  葉宥鈞
中　　華　　民　　國　　111 　年　　4 　　月　　11　　日